【裁判字號】    89,交聲,3
【裁判日期】    891227
【裁判案由】    違反道路交通管理處罰條例聲明異議
【裁判全文】
臺灣澎湖地方法院交通事件裁定                        八十九年度交聲字第三號
    原處分機關  台灣省政府交通處公路局高雄區監理所
    異  議  人
    即受處分人  甲○○
右列異議人因違反道路交通管理處罰條例案件，對於台灣省政府交通處公路局高雄區
監理所於八十九年八月二十一日所為之處分（原處分案號：高逾檢裁車字第八四ＡＸ
0000000號）聲明異議，本院裁定如左：
        主  文
原處分撤銷。
本件不罰。
        理  由
一、原處分機關以：異議人於民國八十九年七月三日下午五時四十三分許，駕駛車牌
    Ｅ六─二二九五號自用小客車，行經台北市○○區○○路二段右轉自強隧道路段
    時，違規跨越雙白線行駛，經警依據採證照片逕行舉發，而於同年八月二十一日
    裁處罰鍰新台幣一千八百元。
二、異議意旨以：異議人於前述時地駕駛車輛時，由於遭舉發路段前方設置之分道標
    誌遭到樹木遮蔽，故異議人無法預知路面繪製雙白線分道情形，而異議人當時跟
    隨行車動線行駛，於前車進入以雙白線區○○○○○道後，異議人始發現前方設
    有兩道無可迴避之雙白線，為避免妨礙後方車輛行進，不得已才尾隨前車跨越雙
    白線進入右轉車道，竟因此遭到舉發，為此於八十九年八月二十四日收受裁決書
    後，於同年九月八日提出異議。
三、經查，依據卷附台北市政府警察局士林分局所繪製之現場圖及拍攝之現場照片所
    示：異議人違規路段前方右側人行道上設有指示標誌一座，記載「直行機車請行
    駛內側第二車道」字樣，與本件之自用小客車違規事件並無關聯；另在道路中央
    上方則設置大型指示標誌一座，其上雖明確標示前方道路行車動線及路面分道標
    線，但該標誌約有一半為中央分隔島所栽種之行道樹遮蔽，難期駕駛人能確實注
    意遵守該標誌之指示；此外，異議人違規路段前方內側第三車道右側已繪製路面
    邊線（即道路交通標誌標線號誌設置規則第一百八十三條所定之白色實線），卻
    於路面邊線之外另行繪製右轉彎之指示箭頭，該處標線設置顯有矛盾，自不能責
    令駕駛人遵守路面標線之指示而為駕駛行為，準此，根據現場標誌、標線之設置
    ，異議人主張無法預見雙白線之存在，尚非無據。又依異議人遭舉發當時所拍攝
    照片及現場圖顯示，至善路右轉自強隧道方向設置二條右轉車道，當時車輛進入
    雙白線右轉車道前方路段，似有路邊停車存在，此由機車行進於路邊車輛與靠右
    側之右轉車道車輛間不難得悉，而兩道右轉車道動線即因此不能緊貼道路右側行
    駛，必須由道路中央往右斜向路口右轉，異議人所駕車輛亦係本此動線行進，是
    異議人既無法預知道路標線之設置，其跟隨前方車輛行駛，即難認定有違反道路
    標線之故意或過失。再者，現場設置雙白線之用意在確保兩條右轉車道之行車動
    線，防堵不肖駕駛人由道路中央插入右轉車道，進而影響道路使用效率，本件異
    議人違規事件，並無證據顯示異議人有此違規意圖，參照司法院大法官會議釋字
    第二百七十五號解釋意旨，應認異議人並無違反道路交通處罰條例之故意、過失
    ，爰將原處分撤銷，諭知本件不罰。
四、據上論結，應依道路交通案件處理辦法第二十條，裁定如主文。
中      華      民      國      八十九    年    十二    月    二十七    日
                                臺 灣 澎 湖 地 方 法 院 交 通 法 庭
                                      法      官   陳     介     安
右正本證明與原本無異。
如不服本裁定，應於送達後五日內，向本院提出抗告狀（須附繕本）。
中      華      民      國      八十九    年    十二    月    二十八    日
                                      書  記  官   林     德     盛


司法院資訊處製作；財團法人民間司法改革基金會備份。
